【裁判字號】    89,易,1411
【裁判日期】    891031
【裁判案由】    竊盜等
【裁判全文】
臺灣桃園地方法院刑事判決                        八十九年度易字第一四一一號
    公  訴  人  臺灣桃園地方法院檢察署檢察官
    被      告  戊○○
                癸○○
                己○○
右列被告因竊盜等案件，經檢察官提起公訴（八十八年度偵字第一八０一三號、八十
九年度偵字第二五七七、四四七０號），本院判決如左：
    主  文
戊○○連續帶凶器竊盜，處有期徒捌月。鑰匙壹支，沒收。
己○○收受贓物，處有期徒刑參月，如易科罰金，以佰元折算壹日。
癸○○無罪。
    事      實
一、戊○○於民國八十因曾向己○○借機車使用，而不慎將之遺失，經己○○一再索
    賠，竟意圖為己○○不法之所有，基於概括之犯意，於民國八十八年十一月十三
    日，在桃園縣中壢市○○路○段四七三號前，以所有之機車鑰匙一支，竊取沈來
    好所有車牌號碼ＴＺＩ－二八二號、引擎號碼ＥＵ０五０七三０之機車一部，得
    手後，為免遭緝，先將車牌拆卸，並於八十八年十一月中旬某日指示不知情之邱
    念君騎乘該車連同上述所有之機車鑰匙一支，交付予己○○以為賠償。又基於同
    一概括之犯意，意圖為自已不法之所有，於八十八年十一月二十日下午七時十分
    許，在中壢市○○○○路口，見庚○○所有之車牌號碼ＷＲ－０五二九號紅色喜
    美車輛停放於路邊，車內無人又未熄火之際，而逕自竊取之；後為避免查緝，又
    於翌（二十一）日凌晨二時許，在楊梅鎮○○街二七五號前，持所有客觀上可供
    凶器使用之扳手一支，竊取壬○○所有之Ｌ五－四七九二號自用小客車車牌一面
    ，而懸掛於所竊來之ＷＲ－０五二九號自用小客車上使用。嗣於八十八年十一月
    二十八日晚上八時許，因搭乘丁○○所駕駛之懸掛偽造之ＫＨ─０九六五號之黃
    澤民所遭竊之ＦＮ五三九八號之自用小客車，行經桃園縣觀音鄉○○路與文化路
    口時，為警為警查獲，及於八十八年十二月二十日中午十二時四十分許，警方在
    桃園縣平鎮市○○路一二一巷五四弄五號處查獲上開未懸掛車牌引擎號碼為ＥＵ
    ０五０七三０之機車，而查知上情，警方並於己○○身上查得上開戊○○所有之
    機車鑰匙一支。
二、己○○曾於八十六年間因違反麻醉藥品管理條例案件，經本院判處有期徒刑六月
    ，如易科罰金，以三百元折算一日確定，於八十六年十二月十二日易科罰金執行
    完畢，猶不知悔改，明知邱念君所所持有之上開未懸掛車牌機車一部為戊○○所
    竊取，係來歷不明之贓物，因不滿戊○○將所有之機車遺失且拒不賠償，於八十
    八年十一月中旬，在其位於桃園縣平鎮市○○路一二一巷五四弄十二號住處附近
    ，猶自邱念君處收受上開贓車，以為代步工具，嗣於八十八年十二月二十日中午
    十二時四十分許，警方在桃園縣平鎮市○○路一二一巷五四弄五號處查獲該機車
    ，而查知上情。
三、案經桃園縣平鎮、大園及中壢分局報告臺灣桃園地方法院檢察署檢察官偵查起訴
    。
    理      由
壹、被告戊○○部分：
一、訊據被告戊○○對右揭犯行均坦承不諱，核與被害人沈來好、壬○○、庚○○所
    述情節相符，及同案被告癸○○於警訊中亦指稱懸掛失竊Ｌ五－四七九二號車牌
    之ＷＲ－０五二九號贓車係被告戊○○所竊，及ＷＲ－０五二九號車主庚○○亦
    到庭證稱「在警訊中有跟癸○○講話，因車子找回來很生氣，就問她是誰偷的，
    她親口告訴我，是她男朋友戊○○偷的，她只是坐了三、四次。」等語（見本院
    八十九年十月十七日警訊筆錄），被告癸○○於本院庭訊時亦承稱警訊時有如此
    對警察及被害人庚○○稱該車及車牌為被告戊○○所竊，另Ｌ五－四七九二號車
    牌之被害人壬○○於警訊中亦陳稱癸○○於警訊時親口告知該車牌是被告金本翔
    所竊，衡情被告癸○○為被告戊○○之同居男友，應無任意誣陷被告戊○○之可
    能。另查獲本案之警員辛○○亦向本院證查獲經過謂「因為要追查戊○○有無不
    法犯行，結果發現戊○○經常開一部紅色喜美車（即ＷＲ－０五二九號車）進出
    ，還載癸○○，就查詢發現該車為贓車，就在他家附近埋伏，但是他沒有在他家
    近出現。結果在八十八年十一月二十八日在觀音被警察臨檢查獲，觀音所通知我
    們平鎮所，我就找癸○○到派出所說明，她說這部紅色車是戊○○偷的」等語，
    亦與被告癸○○所述有搭乘過該車一節相符，且該車確實係被告癸○○帶同警方
    在被告戊○○當時之平鎮市○○路安居巷二十三號住處後面空地所查獲，堪認該
    車為被告戊○○使用及持有當中，再參酌上述證人證言，足認該車及所懸掛之失
    竊車牌確均為被告所竊取，被告自白與事實相符，本案事證已臻明確，被告戊○○犯行洵堪認定。
二、核被告戊○○所為，係犯刑法第三百二十條第一項普通竊盜罪（竊取機車及自用
    小客車部分）、第三百二十一條第一項第三款之帶凶器加重竊盜罪（竊取車牌
    部分）；又被告戊○○係持所有客觀上可供凶器使用之扳手一支，竊取上開Ｌ五
    －四七九二號自用小客車車牌一面，已如前述，衡情機車車牌係以螺絲固定於機
    車上，行為人自不可能徒手竊取之，是認被告戊○○此部分所為係犯刑法第三百
    二十一條第一項第三款之帶凶器加重竊盜罪，公訴人不察，逕謂被告戊○○全
    部所為均係刑法第三百二十條第一項普通竊盜罪，尚有誤會，惟因起訴之基本事
    實仍屬同一，爰將起訴法條應予變更。被告戊○○先後三次犯行，時間緊接，所
    犯又係犯罪構成要件相同之罪，顯係基於概括犯意為之，為連續犯，應從一情節
    較重之帶凶器加重竊盜罪論處，並依法加重其刑。爰審酌被告戊○○品行、犯
    罪之動機、目的、手段、所生危害及犯罪後之態度等一切情狀，量處如主文所示
    之刑。扣案自己○○處所查獲機車鑰匙一支，係被告于金翔所有且供犯罪所用之
    物，應依刑法第三十八條第一項第二款規定沒收。至前述亦為被告于金翔所有且
    供犯罪所用之扳手一支，並未扣案，且據被告于金翔向本院稱已經丟棄，為免執
    行之困難，故不宣告沒收。
三、公訴意旨另以：被告戊○○於八十八年十一月二十四日，在中壢市○○路與中山
    路口竊取丙○○所有之車牌號碼ＫＭ－六八七八號自用小客車。又夥同丁○○（
    已經本院判決），分別於八十八年七月十九日、八十八年十一月二十日十七時許
    ，在桃園縣平鎮市廣興二六四號前及台北縣土城市○○路二十五之一號前，分別
    竊取黃澤民所有ＫＨ─０九六五號汽車行照一紙及楊健助所有車牌號碼為ＦＮ─
    五三九八號之自用小客車一部，得手後均留供己用，渠等為掩人耳目，並偽造號
    碼ＫＨ─０九六五號之車牌，懸掛於上開汽車。嗣於八十八年十一月二十八日二
    十時許，渠等駕駛上開汽車，行經桃園縣觀音鄉○○路與文化路口時，為警當場
    查獲，並扣得鑰匙一支。因認被告戊○○此部分所為係竊盜、偽造特種文書罪云
    云。
    訊據被告戊○○堅決否認有檢察官所指之此部分犯行，辯稱ＫＭ－六八七八號自
    用小客車是許士杰偷的；又有坐丁○○的車被警查獲，但丁○○說車子是向別人
    買的，伊不知道丁○○有無偷車及偽造證件，伊只是有坐他的車而已。
    經查：ＫＭ－六八七八號自用小客車是同案被告癸○○帶同警方在平鎮市○○街
    六十三號旁所查獲，業據癸○○於警訊及本院審理中陳述明確，及警員辛○○亦
    到庭證述無誤，惟癸○○於警訊係指稱該車係「林鎮宇」所竊，及警員辛○○亦
    證稱「我就找癸○○到派出所說明，她說這部紅色車是戊○○偷的，我就再問他
    戊○○有無偷其他車，她說她知道還有一部贓車，就帶我們到平鎮市○○街六三
    號旁取出另一部KM六八七八號贓車，她說是林鎮宇偷的。但是警方都查不到林鎮
    宇這個人。但癸○○並沒有說戊○○跟這部車有關係，說是林鎮宇告訴她的。」
    等語（見本院八十九年十月十七日訊問筆錄），是帶同警方查獲該車之癸○○於
    警訊中亦稱ＫＭ－六八七八號自用小客車係他人「林鎮宇」所竊，而非被告戊○○所竊；再該車係在平鎮市○○街六十三號旁所查獲，而該處距被告戊○○當時
    住處相距約一公里，步行要二十分鐘以上，迭據查獲警員辛○○向本院證述明確
    ，衡情該車既停放距被告戊○○住處一公里以外之處，亦不認該車為被告戊○○
    使用或占有當中。再遍查全卷，並無任何證據證明被告戊○○有下手行竊該車，
    被告戊○○又自警訊始及偵審中均否認有此部分犯行，公訴人憑空認定被告戊○○有此部分竊車犯行，自無足取。次查：被告戊○○固於八十八年十一月二十八
    日二十時許，搭乘同案被告丁○○所駕駛懸掛偽造ＫＨ─０九六五號車牌之ＦＮ
    ─五三九八號之自用小客車（該車為楊健助所有，於八十八年十一月二十日下午
    五時三十分許，在台北縣土城市○○路二十五之一號前被竊）為警查獲，警方並
    在該小客車內查得黃澤民所有之ＫＨ─０九六五號汽車行照一紙（於八十八年七
    月十九日在桃園縣平鎮市廣興二六四號前遭竊），惟該車係丁○○向不知名之「
    阿順」所買受，迭據證人甲○○○、江謝大烺於本院審理時到庭證述明確，證人
    甲○○○亦到庭證稱「我有個朋友姓梁，我叫他阿順，他要賣車，剛好丁○○要
    買車我就介紹他去跟阿順買，約定好拾伍萬要買，第二天乙○○○帶阿順去找丁○○交車，丁○○有給三萬元，過二、三天阿順又過來找我，說要辦理過戶，丁○○又交壹萬元給阿順，後來就找不到阿順了」等語（見本院八十九年七月二十
    五日訊問筆錄），及證人乙○○○亦到庭證稱「（是否知道丁○○向阿順買車的
    事？）是的，我認識阿順，有一天甲○○○打電話給我，叫我帶丁○○去長江加
    油站找阿順，我開車載丁○○一起去，在路上丁○○對我說是要向阿順買車，到
    加油站後，我有看到丁○○拿錢給阿順，阿順把一部車交給丁○○，然後我和丁○○各自駕車回去，當時沒有注意到車號，是深色喜美車輛」（見本院八十九年
    八月二十二日訊問筆錄），是上述懸掛有偽造車牌之失竊汽車及汽車內之行照，
    確係丁○○向不知名之「阿順」所買受，丁○○亦因罪證不足而經本院判處無罪
    ，且遍查全卷又無證據證明足資證明被告戊○○與丁○○所駕上開贓車及車輛內
    之偽造車牌有何關連，公訴人徒以被告戊○○有搭乘丁○○所駕上開車輛，而遽
    推認被告戊○○有竊盜、偽造特種文書等犯行，尚屬率斷。本院復查無其他積極
    證據證明被告戊○○有此部分之竊盜、偽造特種文書犯行，被告戊○○被訴此部
    分犯罪即屬不能證明，本應諭知無罪，惟因公訴人認此部分與前開起訴論罪部分
    有牽連犯或連續犯之裁判上一罪關係，故不另為無罪之諭知。
貳、被告己○○部分：
一、訊據被告己○○矢口否認有自戊○○處收受贓物機車一輛犯行，辯稱是先前將所
    有之機車借予戊○○，戊○○將之遺失，伊就一直向戊○○討車，戊○○都不理
    ，有一天在住處附近看到戊○○，伊上開問他如何賠償機車損失，戊○○就跑掉
    ，當時有另一位少年即騎該部機車在戊○○旁邊，伊就叫該少年將機車放置於伊
    住處，以為該車係他女朋友癸○○的，一直放在住處，直到被警查獲，伊都沒有
    使用云云。經查：被告己○○於上開時地遭警查獲所持有之ＴＺＩ－二八二號機
    車，確係戊○○所竊取，業據戊○○坦承不諱，且戊○○於本院審理時亦一再指
    稱因將被告己○○之車遺失，所以再偷一部機車還他，被告翁鎮○○道是贓車等
    語，及證人邱念君於偵查中亦證稱確「戊○○叫我到他家把那輛車騎到龍潭給他
    （己○○），我騎到半路遇見己○○，己○○把車騎走」等語（見八十八年度偵
    字第一八０一三號偵查卷附八十九年五月二十九日訊問筆錄）。被告己○○雖否
    認知贓，惟戊○○既係原本向其借機車騎用而將之遺失，其當知戊○○並無機車
    ，及取得之機車又未懸掛車牌一節，亦為被告己○○所自承，則被告己○○當明
    知戊○○所持有交邱念君所騎用之上開機車係來歷不明之贓物，其空言辯稱不知
    係贓物云云，不足採信。雖被告翁鎮用又再辯稱將車放置於家中只是要使戊○○
    出面談賠償事宜，並未騎用，亦無擁有之意云云，然被告己○○之弟翁泰山於警
    訊中證稱該車係其兄己○○之金姓友人向其兄借機車，不慎將機車遺失，故交該
    部機車給我哥代使用，己○○有騎用該車，但因該機車未懸掛大牌，所以很少騎
    用等語（見八十八年度偵字第四四七０號偵查卷附警訊筆錄），另被告己○○於
    檢察官偵查時亦承稱有騎用過該車不諱（見八十九年度偵字第四四七０號偵查卷
    附八十九年四月十日訊問筆錄），是被告於持有該車中確實有騎駛之使用情事，
    縱其無取得所有權之用意，然刑法上之收受贓物罪為贓物罪之概括規定，凡與贓
    物罪有關，不合於搬運、寄藏、故買、牙保贓物，而其物因他人財產犯罪已成立
    贓物之後，有所收受而取得持有者均屬之，旨在處罰追贓之困難，並不以無償移
    轉所有權為必要（最高法院八十二年度台非字第一八八號判決意旨參照），是被
    告己○○自邱念君處取得該贓車，進而持有、使用之行為，已構成刑法上之收受
    贓物罪，與其是否有取得所有權之意無關，其空言否認犯行，不足採信。本案事
    證已臻明確，被告己○○犯行洵堪認定。
二、核被告己○○所為，係犯刑法第三百四十九條第一項之收受贓物罪。又被告己○○於八十六年間因違反麻醉藥品管理條例案件，經本院判處有期徒刑六月，如易
    科罰金，以三百元折算一日確定，於八十六年十二月十二日易科罰金執行完畢，
    有臺灣桃園地方法院檢察署刑案資料查註紀錄表及本院被告全國前案紀錄表各一
    份附卷足按，其於五年以內再犯本案有期徒刑以上之罪，為累犯，應依法加重其
    刑。爰審酌被告品行、犯罪之動機、目的、手段、所生之危害及犯罪後之態度等
    一切情狀，量處如主文所示之刑，並諭知易罰金之折算標準。
參、被告癸○○部分：
一、公訴意旨略以：被告癸○○夥同同案被告戊○○，分別於八十八年十一月二十日
    下午七時十分許、二十一日凌晨二時許及二十四日，在中壢市○○路與中原路口
    、楊梅鎮○○街二七號前及中壢市○○路與中山路口，分別竊取壬○○所有號碼
    Ｌ五－四七九二號之車牌一部、庚○○所有車牌號碼之ＷＲ－０五二九號之自用
    小客車及丙○○所有車牌號碼ＫＭ－六八七八號自用小客車一部，因認被告癸○○亦涉犯刑法第三百二十條第一項之竊盜罪云云。
二、按犯罪事實應依證據認定之，無證據不得推定其犯罪事實，刑法第一百五十四條
    定有明文。
三、訊據被告癸○○堅決否認有檢察官所指之此部分犯行，辯稱只是有坐過戊○○所
    開的紅色喜美車（按即ＷＲ－０五二九號自用小客車）幾次而已，並與和戊○○
    一起去偷車牌及車子，另ＫＭ－六八七八號自用小客車是林鎮宇偷的，與伊無關
    ，是林鎮宇告訴伊的，伊才知道，而帶警察去查獲等語。經查：被害人庚○○所
    有車牌號碼之ＷＲ－０五二九號之自用小客車及被害人壬○○所有號碼Ｌ五－四
    七九二號車牌，均係已論罪之被告戊○○所竊，已如前述，且警方於先前埋伏時
    亦發現該自用小客車及車牌均係被告戊○○所駕駛使用，被告癸○○只是有搭乘
    而已，業據警員辛○○於本院審理時到庭證述明確，亦與被告癸○○所辯只有搭
    乘一節相符；而被告戊○○於本院審理中均堅稱上開竊取車牌及汽車行為，均係
    其一人單獨所為，被告癸○○於警訊及偵審中又一再否認有參與被告戊○○上開
    竊盜犯行，再遍查全卷並無任何證據證明被告癸○○與被告戊○○間有何犯意聯
    絡及行為分擔，公訴人憑空認定被告癸○○亦犯有此部分之共同竊盜犯行，自無
    足取。次查：ＫＭ－六八七八號自用小客車係被告癸○○帶同警方至平鎮市○○
    街六十三號旁所查獲，已如前述，惟被告癸○○於警訊中即供稱係「林鎮宇」所
    竊，而該車停放位置又距被告癸○○及戊○○之住處達一公里之遠，且遍查全卷
    無證據認為被告癸○○及戊○○有竊取及使用該車，公訴人徒以被告癸○○有帶
    同警方查獲該車即推認該車為被告癸○○及戊○○所竊，實屬率斷。
四、本院復查無其他積極證據證明被告癸○○有何竊盜犯行，被告犯罪即屬不能證明
    ，應為無罪之諭知。
據上論斷，應依刑事訴訟法第二百九十九條第一項前段、第三百條、第三百零一條第
一項，刑法第五十六條、第三百二十一條第一項第三款、第三百四十九條第一項、第
四十七條、第四十一條、第三十八條第一項第二款，罰金罰鍰提高標準條例第一條前
段、第二條，判決如主文。
本案經檢察官呂理銘到庭執行職務。
中      華      民      國      八十九    年    十  月    三十一    日
                                臺灣桃園地方法院刑事第四庭
                                      法  官  孫惠琳
右正本證明與原本無異。
如不服本判決，應於判決送達後十日內向本院提出上訴狀( 應附繕本 )，上訴於
臺灣高等法院。
                                      書記官   李金蓮
中        華        民        國   八十九   年   十一   月    二    日
附論罪科刑依據之法條：
刑法第三百二十一條
犯竊盜罪而有左列情形之一者，處六月以上五年以下有期徒刑：
一、於夜間侵入住宅或有人居住之建築物、船艦或隱匿其內而犯之者。
二、毀越門扇、牆垣或其他安全設備而犯之者。
三、攜帶兇器而犯之者。
四、結夥三人以上而犯之者。
五、乘火災、水災或其他災害之際而犯之者。
六、在車站或埠頭而犯之者。
前項之未遂犯罰之。
刑法第三百四十九條
收受贓物者，處三年以下有期徒刑、拘役或五百元以下罰金。
搬運、寄藏、故買贓物或為牙保者，處五年以下有期徒刑、拘役或科或併科一千元以
下罰金。
因贓物變得之財物，以贓物論。


司法院資訊處製作；財團法人民間司法改革基金會備份。
